【裁判字號】    89,訴,100
【裁判日期】    900629
【裁判案由】    偽造文書等
【裁判全文】
臺灣臺北地方法院刑事判決                          八十九年度訴字第一○○號
    公  訴  人  臺灣臺北地方法院檢察署檢察官
    被      告  甲○○
右列被告因偽造文書等案件，經檢察官提起公訴（八十八年度偵字第二六七五二、二
五三七一號），本院判決如左：
    主  文
甲○○無罪。
    理  由
一、公訴意旨略以：被告甲○○於如附表一所示之時間、地點，夥同被告乙○○（擬
    通緝到案後另行審結）、丙○○（經本院前於九十年六月十三日判處有期徒刑五
    月）共同竊取卜俊宏、許琳如、黃金輝、胡玉瑛等人如附表一所示之財物，得手
    後，旋持卜俊宏、許琳如、黃金輝、胡玉瑛等人之身分證件影本至各通訊行申請
    行動電話號碼，偽填遠傳、台灣大哥大行動電話申請書八張，足以生損害於卜俊
    宏、許琳如、黃金輝、胡玉瑛。嗣於八十八年十二月七日二十二時許，被告丙○○、乙○○駕駛ＤＪ─六二二九號丙○○所有之自用小客車，為警於台北市○○
    街八十五號前路上，查獲並扣得如附表二所示之物。因認被告甲○○涉犯刑法第
    三百二十一條第一項第四款結夥三人以上竊盜及同法第二百十六條；第二百十條
    行使偽造私文書罪嫌云云。
二、按犯罪事實應依證據認定之，無證據不得推定其犯罪事實；不能證明被告犯罪者
    ，應諭知無罪之判決，刑事訴訟法第一百五十四條、第三百零一條第一項分別定
    有明文。又事實之認定，應憑證據，如未能發現相當證據，或證據不足以證明，
    自不能以推測或擬制之方法，為裁判基礎（最高法院四十年台上字第八六號判例
    參照）；且認定犯罪事實所憑之證據，雖不以直接證據為限，間接證據亦包括在
    內，然而無論直接證據或間接證據，其為訴訟上之證明，須於通常一般之人均不
    致有所懷疑，而得確信其為真實之程度者，始得據為有罪之認定，倘其證明尚未
    達到此一程度，而有合理之懷疑存在而無從使事實審法院得有罪之確信時，即應
    由法院為諭知被告無罪之判決（最高法院七十六年台上字第四九八六號判例參照
    ）。刑事訴訟法第一百五十五條第一項規定：證據之證明力，由法院自由判斷。
    然此並非謂法官對於事實之認定得流於專斷，其對事實所為認定仍須經過合理之
    推理過程。此合理之推理過程，除實定法所明文規定之證據法則外，法官仍須受
    二大原則─即論理法則及經驗法則之拘束，以論理法則及經驗法則為事實之判斷
    基準。最高法院五十三年台上字第二○六七號判例對此亦揭示「證據之證明力如
    何，雖屬於事實審法院自由判斷職權，而其所為判斷，仍應受經驗法則與論理法
    則之支配」。亦即對該事實之存在不存在與否，於訴訟上之證明可達於有高度之
    蓋然性為已足，當然於刑事程序上，認定犯罪事實存在之此種高度之蓋然性必需
    「超越合理之懷疑」，使通常一般人均不致有所懷疑，而得確信其真實方可。如
    證據之本身依照吾人日常生活經驗所得之定則觀察，尚非無疑竇時，則遽難採為
    判決之基礎（最高法院四十八年度台上字第四七五號判例參照）。
三、本件公訴人認被告甲○○涉犯前開共同竊取如附表一所示卜俊宏、許琳如、黃金
    輝、胡玉瑛等人財物後，持卜俊宏、許琳如、黃金輝、胡玉瑛身分證影本至各通
    訊行申請行動電話門號，偽填遠傳、臺灣大哥大行動電話申請書八張等情，無非
    係以該等事實業據被告甲○○坦承不諱，並經被害人卜俊宏、許琳如、黃金輝、
    胡玉瑛指訴綦詳，且有如附表一、二所示之物扣案及贓物認領保管單附卷可佐，
    認事證明確，資為論據。訊據被告則堅決否認有何公訴人所指竊取如附表一所示
    卜俊宏、許琳如、黃金輝、胡玉瑛等人財物或冒用卜俊宏等四人名義偽填行動電
    話申請書之犯行，辯稱：為警於丙○○身上起獲之卜俊宏、許琳如、黃金輝、胡
    玉瑛等人之身分證影本係伊交予丙○○雖屬實情，然係收受得自綽號「鳥頭」之
    成年男子，並非竊盜得來，伊雖曾與丙○○共同以王婉真、王義明、陳志仲、賴
    月桂、吳佩倫、陳錦華、陳志勝等七人之身分證影本，前往位於台北市○○街之
    神腦通訊行冒名偽填遠傳行動電話申請書七張，然絕無如公訴人所指冒用卜俊宏
    、許琳如、黃金輝、胡玉瑛等人名義偽填行動電話門號申請書之情事等語。經查
    ：
（一）被告甲○○於警訊中雖供稱：扣案之吳佩倫所有國泰人壽海外服務卡及陳麗瑛
      、林欣慧、陳全興、廖凱修、「許琳如」、「胡玉瑛」、王婉貞、王義明、陳
      志仲、王婉貞、王義明、陳志仲等人身分證影本係其交予共同被告丙○○持有
      ，除其中廖凱修之身分證影本係其於八十八年十一月初在家中竊得外（此部分
      屬於親屬間竊盜，未據告訴），其餘陳麗瑛等人之身分證影本係其於八十八年
      十二月四日上午十時三十分許，在台北市○○街一九○號前從張谷川之手提包
      內竊取而來云云（見八十八年度偵字第二六七五二號偵查卷第八十七、八十八
      頁），而坦承其自張谷川處竊得上開「許琳如」、「胡玉瑛」之身分證影本；
      惟查被告甲○○指為被害人之張谷川於警訊中卻完全未曾提及「許琳如」、「
      胡玉瑛」之身分證影本為其所失竊，此觀諸卷附張谷川八十八年十二月四日警
      訊筆錄及贓物認領保管單自詳。再者被害人胡玉瑛於警訊中就其失竊財物之情
      形，證稱：「（問：你是於何時？何地？失竊？）我是於八十八年十月下旬，
      在我店裏（位於北市○○街一一七號）失竊一只皮包，內有我個人身分證正本
      ；影本、金融卡、信用卡、現金等財物。（問：你當時有無向警察機關報案？
      ）我當時有向北市大安分局安和所報案。但於報案後隔天北縣警局中和分局有
      查獲乙名竊嫌李崇多，並拿回部分失物」等語（見八十八年度偵字第二六七五
      二號偵查卷第二十頁反面），明確指證竊取其財物之人為李崇多，況李崇多嗣
      確經臺灣板橋地方法院以八十九年度訴字第一六九號判決認定：「李崇多意圖
      為自己不法所有之犯意，於八十八年十月二十八日十三時許，在台北市○○街
      一一七號雙響炮電訊聯盟，與綽號『玲玲』之不詳姓名成年女子佯稱購買行動
      電話，而竊取胡玉瑛之黑色皮包及其內之身分證、保險卡、合作金庫金融卡、
      台北企銀信用卡及匯豐銀行信用卡各一張及現金新台幣二萬五千元。嗣警方於
      八十八年十月二十九日十二時二十分許，在台北縣中和市○○路四十一號二樓
      《中和賓館》二○二室臨檢，並於同日十九時五十分許由李崇多帶同警員前往
      中和市○○路二六六巷三七號六樓，當場扣得前開胡玉瑛所有之黑色皮包及其
      內之身分證、保險卡、合作金庫金融卡、台北企銀信用卡及匯豐銀行信用卡各
      一張及現金新台幣二萬五千元」等語（見本院卷附臺灣板橋地方法院以八十九
      年度訴字第一六九號判決書影本）無訛，再再顯示竊取被害人胡玉瑛所有如附
      表一所示之身分證正本、影本、金融卡、信用卡、現金等財物之人，確為案外
      人被告李崇多及綽號「玲玲」之成年女子所共同竊取，非被告所為甚明。至被
      害人許琳如於警訊中指稱其所有如附表一所示之財物，係於八十八年九月底在
      台北縣三重市○○路附近失竊（見八十八年度偵字第二六五七二號偵查卷第二
      十一頁），與被告甲○○於警訊中自白竊得自張谷川住處云云一節，亦顯有未
      合，足徵被告於警訊中供承「胡玉瑛、許琳如」之身分證影本為其竊得自張谷
      川住處一節之自白，與事實不符，而不得採為不利被告之證據。此外，持有「
      卜俊宏」所有身分證影本之同案被告丙○○於警訊中復供承：「卜俊宏身分證
      影本是綽號『阿城』之男子，於八十八年十二月一日十七十，在北市○○路○
      段前交予我的」等語在卷（見八十八年度偵字第二六七五二號偵查卷第十頁反
      面），與被告甲○○前開警訊供詞，顯然不合。公訴人未經傳喚張谷川到庭，
      且疏未就被告甲○○、同案被告丙○○之自白與被害人卜俊宏、張谷川等人指
      訴互為勾稽，驟認被告警訊中之自白可採，容有未洽。公訴人引為證據之被害
      人卜俊宏、許琳如、胡玉瑛及黃金輝等人證詞及贓物認領保管單，至多祇得證
      明卜俊宏、許琳如、胡玉瑛及黃金輝之女黃莉芳等人失竊如附表一所示財物之
      事實，惟尚無從證明係被告甲○○夥同丙○○等人行竊而來。公訴人僅因上開
      卜俊宏等四人之身分證影本，自同案被告丙○○身上查獲，遽認被告竊取如附
      表一所示卜俊宏等人之身分證等財物，其論理、勾稽尚嫌悖於經驗法則，誠難
      認其論證在訴訟上之證明，已達於使一般人均不致產生合理懷疑之高度蓋然性
      程度，尚難憑採。
（二）第查，為警於八十八年十二月七日二十二時許，在台北市○○街八十五號前路
      上丙○○、乙○○所駕駛車號ＤＪ─六二二九號自用小客車內扣得之如附表二
      所示證物中，固有公訴人指為被告與同案被告丙○○共同冒名偽填之遠傳、台
      灣大哥大股份有限公司行動電話門號申請書八張可稽，然查該八張行動電話門
      號申請書，被冒名之人係「郭文良、王婉真、王義明、陳志仲、賴月桂、吳佩
      倫、陳錦華、陳志勝」等八人（見八十八年度偵字第二六五七二號偵查卷第二
      十八至三十五頁），無一為公訴人所指如附表一所示遭冒名申請行動電話門號
      之卜俊宏、許琳如、黃金輝、胡玉瑛等四人之行動電話門號申請書。公訴人認
      被告丙○○「於如附表一所示之時間、地點，夥同乙○○、甲○○共同竊取卜
      俊宏、許琳如、黃金輝、胡玉瑛等人如附表一所示之財物，得手後，旋持卜俊
      宏、許琳如、黃金輝、胡玉瑛等人之身分證件影本至各通訊行申請行動電話號
      碼，偽填遠傳、臺灣大哥大行動電話申請書八張」云云一節，與事實亦有未合
      ，尚嫌出之臆測與擬制，亦難憑採。綜上，證人胡玉瑛、許琳如、黃金輝、卜
      俊宏於警訊中指訴財物失竊之情節，既均不能證明被告甲○○行竊之事實，公
      訴人所指偽填卜俊宏、許琳如、黃金輝、胡玉瑛等人之遠傳、臺灣大哥大行動
      電話申請書一節，又有前揭與事實顯然有間之處，自難以唯一與事證不符之被
      告自白或臆測，驟為不利被告之認定。此外，復查無其他積極證據足認被告確
      有公訴人所指上開竊盜、偽造文書等犯行，不能證明被告犯罪，自應為被告無
      罪之諭知。
據上論斷，應依刑事訴訟法第三百零一條第一項前段，判決如主文。
本案經檢察官陳佳秀到庭執行職務
中    華    民    國      九十        年      六      月    二十九      日
                                      臺灣臺北地方法院刑事第六庭
                                          法  官  吳  秋  宏
右正本證明與原本無異。
如不服本判決，應於判決送達後十日內，向本院提出上訴狀。
                                          書記官  林  碧  華
中    華    民    國      九十        年      七      月      三      日


司法院資訊處製作；財團法人民間司法改革基金會備份。
